【裁判字號】    92,易緝,278
【裁判日期】    921231
【裁判案由】    毀棄損壞等
【裁判全文】
臺灣高雄地方法院刑事判決                        九十二年度易緝字第二七八號
    公  訴  人  臺灣高雄地方法院檢察署檢察官
    被      告  乙○○
右被告因毀棄損壞等案件，經檢察官提起公訴（九十年偵字第四八七一號、第八七一
五號、第一三一六九號），本院判決如左：
    主  文
乙○○被訴公然侮辱公署部分無罪。
其餘被訴加重公然侮辱、毀棄損壞部分，公訴不受理。
    理  由
壹、被告乙○○被訴公然侮辱公署無罪部分：
一、公訴意旨略以：謝顯能為高雄縣鳥松鄉埔村村長，陳英武則為該鄉之鄉民代表，
    謝顯能與陳英武以抗議興建火葬場及納骨塔為由，向高雄縣警察局仁武分局申請
    遊行並經核准，由謝顯能擔任遊行隊伍之負責人，於民國九十年一月十二日上午
    八時許，在高雄縣鳥松鄉○○路土地公廟集結，同日上午九時十分許，率被告乙○○等鄉民約三百人遊行隊伍，由楊全茂駕駛車牌號碼Ｅ五—四五二０號自用小
    貨車，林明堂駕駛Ｆ五—四六四二號自小貨車載運雞蛋及冥紙，遊行至高雄縣鳥
    松鄉○○村○○路八九號鳥松鄉公所前陳情，期間因不滿鳥松鄉長及鄉民代表會
    主席未對興建火葬場及納骨塔之過程出面解釋，被告乙○○遂與謝顯能、陳英武
    、陳林秋  、張文雄、冷仁宗、紀國隆、楊全茂、林明堂、邱富雄、邱榮瑞、邱
    新發、陳界輝、林王孝、陳元富、吳基容及不詳姓名年籍之群眾約三百人（謝顯
    能、陳英武、陳林秋、張文雄、冷仁宗、紀國隆、楊全茂、林明堂、邱富雄、邱
    榮瑞、邱新發、陳界輝、林王孝、陳元富、吳基容等人，前業經本院審結在案）
    ，均基於公然侮辱公署之犯意聯絡，向鄉公所門、牆及窗戶（窗戶未破損）等處
    丟擲、揮撒，致鄉公所門、牆、窗等處遭髒污，因認被告乙○○涉犯刑法第一百
    四十條第二項之公然侮辱公署罪嫌。
二、按犯罪事實應依證據認定之，無證據不得認定犯罪事實。不能證明被告犯罪者，
    應諭知無罪之判決，刑事訴訟法第一百五十四條第二項、第三百零一條第一項分
    別定有明文。再按事實之認定，應憑證據，如未能發現相當確實證據，或證據不
    足以證明，自不能以推測或擬制之方法，以為裁判之基礎。又認定犯罪事實所憑
    之證據，雖不以直接證據為限，間接證據亦包括在內，然而，無論直接或間接證
    據，其為訴訟上之證明，須達於通常一般人均不致有所懷疑，而得確信其為真實
    之程度者，始得據為有罪之認定，倘其證明尚未達到此一程度，而有合理懷疑之
    存在時，即無從為有罪之認定，最高法院著有四十年臺上字第八六號、七十六年
    臺上字第四九八六號判例可資參照。
三、本件公訴人認被告乙○○涉犯前揭罪行，為非係以：被告乙○○於偵訊中之自白
    、證人丁○○之證述，並提出蒐證錄影帶六捲、照片數紙為其論據。惟訊據被告
    乙○○堅詞否認有何公訴人所指之犯行，並辯稱：伊聽別人說當天要前往鳥松鄉
    公所抗議要興建火葬場，當天伊前往鄉公所指揮交通，並沒有朝鄉公所丟雞蛋及
    撒冥紙等語。
四、經查：
（一）被告乙○○於九十年一月十二日上午八時許，與高雄縣鳥松鄉埔村村長謝顯
      能及村民陳界輝等人，前去高雄縣鳥松鄉公所前，抗議興建火葬場之事之事實
      ，業據被告於警詢、偵訊及本院審訊時坦承屬實，並有扣案之錄影帶及卷附之
      翻拍照片、本院勘驗筆錄可稽，此部分之事實，固可確認。
（二）惟證人丁○○於警詢中證稱：謝顯能於九十年一月十二日上午八時許，率領民
      眾前往高雄縣鳥松鄉公所抗議，民眾於上午九時十分許，向鄉公所丟雞蛋及撒
      冥紙等語（見九十年一月十五日警詢筆錄），足見證人丁○○並未明確指認被
      告乙○○有朝高雄縣鳥松鄉公所丟雞蛋或撒冥紙之行為。又被告乙○○雖於偵
      訊中供稱：伊在現場擔任總指揮，在現場指揮交通等語（見九十年七月二十三
      日偵訊筆錄，詳九十年度偵字第四八七一號偵查卷第一０九頁），然於本院審
      理中則供稱：伊當時在現場是指揮車輛，並非該次抗議之總指揮等語（見本院
      九十二年十二月十九日審理筆錄）。又觀之卷附之錄影帶翻拍照片數幀，均未
      見被告乙○○於案發之際，有朝高雄縣鳥松鄉公所丟雞蛋或撒冥紙之行為。另
      本院當庭勘驗扣案之蒐證錄影帶六捲，亦未見被告乙○○有朝鳥松鄉公所丟雞
      蛋或撒冥紙之行為，此有勘驗筆錄一份在卷可稽。又縱令被告乙○○於案發之
      際，擔任前揭抗議行動之交通指揮人員一節，業據被告於本院審理時自承無訛
      ，然尚難憑此逕認被告乙○○有與謝顯能等人共同公然侮辱公署之犯行，是被
      告乙○○辯稱：伊未參與民眾向鄉公所丟雞蛋、撒冥紙等語，應可採信。此外
      ，復查無其他證據，足以證明被告乙○○有公訴人指訴之上開犯行，既不能證
      明被告乙○○有前揭犯行，揆之前揭說明，應就被告乙○○被訴上開公然侮辱
      公署罪部分，為被告乙○○無罪之諭知。
貳、被告乙○○被訴公然侮辱、毀棄損壞罪不受理部分：
一、公訴意旨另以：被告乙○○於九十年一月十二日上午十一時二十分許，與陳英武
    等人共同前往告訴人即高雄縣鳥松鄉鄉民代表甲○○位在高雄鳥松鄉○○路五十
    一巷十七號之住處，以丟雞蛋、撒冥紙、丟石塊等強暴方式公然侮辱告訴人甲○○，且致該住處一、二樓窗戶玻璃損壞不堪用，足以生損害於告訴人甲○○及家
    人，因認被告此部分所為，係涉犯刑法第三百零九條第二項之公然侮辱罪、第三
    百五十四條之毀損罪等語。
二、按刑事事件於偵查中或第一審法院辯論終結前，調解成立，經法院核定，並經當
    事人同意撤回者，視為於調解成立時撤回告訴或自訴，鄉鎮市調解條例第二十五
    條第二項定有明文。又告訴或請求乃論之罪，其告訴經撤回者，應諭知不受理之
    判決，並得不經言詞辯論為之，刑事訴訟法第二百三十八條第一項、第三百零三
    條第三款、第三百零七條分別定有明文。
三、查被告乙○○就前揭公訴人所指之行為，業於九十二年七月二十五日，在高雄縣
    鳥松鄉調解委員會，與告訴人甲○○調解成立，並經臺灣高雄地方法院鳳山簡易
    庭核定，此有經核定之調解書、高雄縣鳥松鄉公所九十二年八月六日鳥鄉民字第
    ０九二００一二四０四號函、臺灣高雄地方法院鳳山簡易庭九十二年八月二十五
    日雄院貴鳳簡民和字第一七四五字第０一三六七八號函各一份在卷可稽。又前揭
    調解書調解本文載明：「兩造對於本事件同意由聲請人（即陳英武等人）於高雄
    縣縣長室，於楊縣長秋興、陳議員福財、孫議員祈政、顏議員文章等人在場，公
    開向對造人（即告訴人甲○○）道歉，並無條件達成和解，對造人願不再追究聲
    請人之民事與刑事責任，並願對聲請人撤銷告訴」，顯已載明同意撤回告訴之旨
    ，依前揭鄉鎮市調解條例第二十五條第二項規定之意旨，當自九十二年七月二十
    五日起，發生視為撤回告訴之效力，是依前揭規定，就公訴人所指被告乙○○朝
    告訴人甲○○住處丟雞蛋等行為之部分，爰不經言詞辯論，逕為不受理之判決。
據上論斷，應依刑事訴訟法第三百零一條第一項、第三百零三條第三款、第三百零七
條，判決如主文。
本案經檢察官丙○○到庭執行職務。
中      華      民      國     九十二    年    十二    月    三十一    日
                                臺灣高雄地方法院刑事第五庭
                                    審判長法官    李政庭
                                          法官    何秀燕
                                          法官    蘇雅慧
右正本證明與原本無異。
如不服本判決，應於判決送達後十日內，向本院提出上訴狀。
                                        書記官    林誠桂
中      華      民      國     九十二     年    十二    月    三十一    日


司法院資訊處製作；財團法人民間司法改革基金會備份。
